【裁判字號】    98,簡上,205
【裁判日期】    981016
【裁判案由】    塗銷抵押權登記
【裁判全文】
臺灣臺中地方法院民事判決  98年度簡上字第205號
上  訴  人  丁○○
訴訟代理人  丙○○
上  訴  人  乙○○
被上訴人    甲○○
訴訟代理人  黃鈴律師
訴訟代理人  何崇民律師
上當事人間請求塗銷抵押權登記事件，上訴人對於中華民國98年
6月23日本院台中簡易庭98年度中簡字第992號第一審判決提起上
訴，本院判決如下：
    主    文
上訴駁回。
第二審訴訟費用新臺幣陸仟肆佰伍拾元由上訴人負擔。
    事實及理由
一、本件被上訴人在第一審主張，被上訴人於民國68年間因積欠
    上訴人之父親張金債務，而於68年7月23日將其所有坐落台
    中市○○區○○段280地號、權利範圍為1/4之土地設定抵押
    權予張金，存續期間自68年6月25日起至68年12月25日，被
    上訴人已於74年間將積欠張金之債務清償完畢，惟當時張金
    並未為系爭抵押權之塗銷，嗣後張金死亡，由上訴人丁○○
    、乙○○繼承系爭抵押權，經被上訴人催告其協同辦理塗銷
    系爭抵押權，均不獲置理。兩造間之債務既已消滅，則系爭
    土地上之抵押權亦隨之消滅，系爭抵押權登記自應塗銷。且
    系爭抵押權所擔保債權之請求權，已因時效完成而消滅，又
    依民法第880條之規定，系爭抵押權於所擔保之債權請求權
    消滅時效完成後，5年間不行使而消滅，故系爭抵押權亦已
    消滅，被上訴人自得依法請求塗銷系爭土地之抵押權登記等
    語。並答辯聲明：上訴人之訴駁回。
二、被上訴人則以：被上訴人於68年間因欠上訴人父親張金新台
    幣（下同）40萬元，因而以所有系爭土地設定抵押權予張金
    ，並於68年7月23日為抵押權登記，存續期間為68年6月25日
    至68年12月25日止，其間張金於73年5月27日死亡，被上訴
    人竟稱已於74年間清償完畢，請被上訴人提出清償證明書或
    已還款之證明，若被上訴人願意歸還所欠之款項40萬元及利
    息，上訴人願意前往地政機關塗銷抵押權等語，資為抗辯。
    並聲明：原判決廢棄，駁回被上訴人第一審之訴。
三、按判決書內應記載之事實，得引用第一審判決。當事人提出
    新攻擊或防禦方法者，應併記載之。判決書內應記載之理由
    ，如第二審關於攻擊或防禦方法之意見及法律上之意見與第
    一審判決相同者，得引用之；如有不同者，應另行記載。關
    於當事人提出新攻擊或防禦方法之意見，應併記載之。民事
    訴訟法第454條定有明文，上開規定於簡易訴訟程序之上訴
    ，依同法第436條之1第3項規定亦準用之。本件兩造之爭執
    ，經原審法院調查行言詞辯論後，斟酌全部辯論意旨，認為
    被上訴人之請求有理由，而判決准許上訴人丁○○、乙○○
    應將所有坐落台中市○○區○○段第280地號土地，台中市
    中興地政事務所於民國97年以第268610號收件，於民國97年
    7月11日登記，設定擔保債權總金額40萬元，債權比例各2分
    之1，債務人、義務人均為甲○○，存續期間民國68年6月25
    日至民國68年12月25日之抵押權登記予以塗銷之請求，並分
    別就兩造提出之攻擊及防禦方法之意見及法律上之意見，詳
    為敘述，本院認其認事用法均無不當，茲引用之（詳如附件
    ）。上訴人提起上訴，核其上訴理由，均就原審取捨證據認
    定事實為指摘，惟原審證據取捨、事實認定並無違經驗法則
    ，應屬可採。
四、綜上所述，上訴人上訴理由，均不足採，從而，原判決上訴
    人丁○○、乙○○應將所有坐落台中市○○區○○段第280
    地號土地，台中市中興地政事務所於民國97年以第268610號
    收件，於民國97年7月11日登記，設定擔保債權總金額40萬
    元，債權比例各2分之1，債務人、義務人均為甲○○，存續
    期間民國68年6月25日至民國68年12月25日之抵押權登記予
    以塗銷之請求，核無不合，上訴意旨猶指摘原判決不當，求
    予廢棄改判，為無理由，應予駁回。
六、據上論結，本件上訴為無理由，依民事訴訟法第436條之1第
    3項、第449 條第1項、第454條、第78條，判決如主文。
中    華    民    國    98    年    10    月    16    日
                  民事第一庭  審判長法  官  張瑞蘭
                                    法  官  劉正中
                                    法  官  陳學德
上正本證明與原本無異。
不得上訴。
中    華    民    國    98    年    10    月    16    日
                                    書記官


司法院資訊處製作；財團法人民間司法改革基金會備份。
